臺灣臺中地方法院交通事件裁定　　　　　　　　　　九十四年度交聲字第一四五號
　　原處分機關　交通部公路總局豐原監理站
　　受 處分 人　甲○○
右列受處分人因違反道路交通管理處罰條例案件，對於交通部公路總局豐原監理站民
國九十四年一月三十一日所為之二件裁決（豐監稽違字第裁六三─ＧＣ000000
0、ＧＣ0000000號裁決書），聲明異議，本院裁定如左：
    主  文
原處分關於違反處罰條例之行為，不服稽查取締拒示證件逕自駕車離開部分撤銷。
甲○○關於違反處罰條例之行為，不服稽查取締拒示證件逕自駕車離開部分不罰。
其餘異議駁回。
    理  由
一、本件受處分人甲○○略以：聲請人之姑姑王淑加為機車使用人，於民國九十三年
    五月五日，往臺中路與和平街口彰化銀行提領現金，機車欲停在彰化銀行門口前
    ，遭執勤交通員警示意揮手不得停放機車，使用人就央求執勤員警只停二分鐘，
    提款完後就離開，員警卻大聲喝止，使用人告知員警如不能停車亦不必如此兇惡
    ，無奈之餘只好將機車騎走，然而使用人從頭到尾，並未違規停車，何有闖紅燈
    直行並為逃避警方攔查加速逃逸之行為；當時員警係一再對使用人惡言相向，使
    用人只覺得莫名其妙，為何銀行門口不能停機車；當天執勤員警竟從機車後面隨
    便登記車號及照相就逕行開罰單，書函內容完全不符合事實，且偽造事實，臺中
    路與和平街口是臺中第三市○○○○路口，人潮擁擠，使用人將如何駕輕型機車
    加速逃逸？使用人與員警對談過話，哪來不停車受檢，逃避警方攔查再逃逸無蹤
    ？書函違規內容離譜及惡質，逕行舉發內容有瑕疵且亂開罰單，爰聲明異議云云
    。
二、按汽車駕駛人，行經有燈光號誌管制之交岔路口闖紅燈者，處新臺幣（下同）一
    千八百元以上五千四百元以下罰鍰，並記違規點數三點；汽車駕駛人，駕駛汽車
    有違反本條例之行為，經交通勤務警察或依法令執行交通稽查任務人員制止時，
    不聽制止或拒絕停車接受稽查而逃逸者，除按各該條規定處罰外，處三千元以上
    六千元以下罰鍰，並記違規點數一點；汽車駕駛人之行為有左列情形之一，當場
    不能或不宜攔截製單舉發者，得對汽車所有人逕行舉發處罰：闖紅燈者或不服指
    揮稽查而逃逸者；前項逕行舉發，應記明車輛牌照號碼、車型等可資辨明之資料
    ，查明汽車所有人姓名或名稱、住址後，製單舉發處罰之。道路交通管理處罰條
    例第五十三條、第六十條第一項、第二項第三款、第六十三條第一項第一款、第
    七條之二與道路交通安全規則第一百零二條第一項第一款及違反道路交通管理事
    件統一裁罰標準表分別定有明文。
三、經查：受處分人甲○○，其所有之車號ＲＲ三─八五一號輕型機車，於九十三年
    五月五日九時四分許，在臺中市○○路與和平街口處，因：闖紅燈直行拒絕出示
    證件駕車逕行離開及不服稽查取締拒絕出示證件而逃逸等違規事實，經臺中市警
    察局第三分局執勤員警依法逕行舉發等情，有原舉發機關舉發之違反道路交通管
    理事件通知單二紙、裁決書二份等在卷可稽。雖受處分人以上開情詞置辯，惟經
    本院審酌卷內相關文件資料得知：員警執行交通稽查勤務，於上開時、地發現該
    車闖紅燈直行（往大里方向行駛右轉信義南街），經警鳴笛示意停車受檢，惟該
    車為逃避警方攔查加速逃逸，經記下該車車號、車種、顏色，確認電腦登錄車籍
    資料無誤後，始依法予以逕行舉發，本案違規屬實；復查該二件舉發單及照片業
    於九十三年五月八日以掛號函件（掛號號碼：二四一八七七、二四一八七八）郵
    寄至車籍地址，完成送達程序在案，並經其戶籍地之陳啟郎代為領回在案，此亦
    有原舉發機關九十四年一月二十一日、三月二十三日之函件、郵政機關掛號郵件
    查單及掛號函件收執聯等在卷可佐。又據本院於九十四年四月十五日訊問原舉發
    機關之執勤員警即證人王志忠結證稱：「（當時舉發過程？）答：我在臺中、和
    平路口第三市場前執行交整勤務，駕駛人是女性拒絕出示證件，所以才逕行舉發
    ，她是從臺中路直行往大里的方向，我在紅單上有註明她的行向」、「（是否確
    實看到駕駛人闖紅燈？）答：我確實看到她闖紅燈，她停在彰化銀行的後門口，
    我向她要證件，她一直不肯拿出來，我是在彰化銀行門口取締她」、「（郵局距
    離彰化銀行多遠？）答：是同向，同一個十字路口，那是一個交岔路口，有紅綠
    燈，她是在臺中路、和平街的十字路口闖紅燈，我站在彰化銀行門口，車道邊線
    的外面，視野很好，我主張她闖的是臺中路、和平街的紅綠燈，路口距離彰化銀
    行十幾公尺」等語。受處分人至今未提出其他可供調查與對其有利之積極證據以
    實其說。本院經查亦無任何證據足資證明執勤警員有捏造事實、違法取締之情事
    ，則執勤警員本其維護交通秩序、安全職責所為之逕行舉發，自應受到合法、正
    確之推定。是受處分人之確有闖紅燈之違規事實，堪以認定。是以，原處分機關
    據以援引上開規定，就受處分人闖紅燈部分裁處罰鍰一千八百元，並記違規點數
    三點，逾期則依裁決書處罰主文規定處罰，核無不當。此部分之異議為無理由，
    應予駁回。惟原舉發機關就受處分人所有機車之駕駛人於駕駛車輛於前揭時、地
    闖紅燈，認員警於彰化銀行前當場取締，請其出示證件，竟不予理會逕自駛離，
    亦即拒絕出示證件駛離、不服取締部分，經查，依卷附臺中市警察局第三分局九
    十四年一月二十一日中分三交字第０９４００１２２１０號書函雖稱本件舉發情
    形係「‧‧‧惟該車為逃避警方攔查加速逃逸‧‧‧乃記下車號‧‧‧逕行製單
    舉發‧‧‧」等情，亦有該函文在卷可查，然證人王志忠警員於本院調查時係證
    稱：「我確實看到她闖紅燈，她停在彰化銀行的後門口，我向她要證件，她一直
    不肯拿出來，我是在彰化銀行門口取締她」，顯然當時員警有向違規之駕駛人要
    求出示證件，僅係違規之駕駛人消極不配合，並非臺中市警察局第三分局函文中
    所載之「逃避攔查加速逃逸」，是以本件應係員警執行勤務時受處分人所有機車
    之駕駛人未配合取締製單而離開，而由員警逕自製單告發，是本件與「經交通勤
    務警察或依法令執行交通稽查任務人員制止時，不聽制止或拒絕停車接受稽查而
    逃逸」要件均不相合，自不能對受處分人依該條項處罰，是受處分人就不服稽查
    取締拒示證件逕自駕車離開部分之辯解，尚非無據，原處分未予詳查，遽予裁罰
    ，容有未洽。本件就此部分之異議有理由，原處分關於受處分人違反處罰條例之
    行為，不服稽查取締拒示證件逕自駕車離開部分應予撤銷，另就其關於違反處罰
    條例之行為，不服稽查取締拒示證件逕自駕車離開部分應諭知不罰。
四、據上論斷，應依道路交通管理處罰條例第八十七條、道路交通案件處理辦法第十
    九條、第二十條，裁定如主文。
中      華      民      國    九十四    年      五      月     十三     日
                                臺灣臺中地方法院交通法庭
                                    法  官  張清洲
右正本證明與原本無異。
如不服本裁定，應於送達後五日內，向本院提出抗告狀。
      書記官
中      華      民      國    九十四    年      五      月     十三     日
